【裁判字號】    97,上訴,1588
【裁判日期】    971210
【裁判案由】    搶奪等
【裁判全文】
臺灣高等法院高雄分院刑事判決        97年度上訴字第1588號
上  訴  人
即  被  告  甲○○
                    現於臺灣高雄第二監獄執行中
上列上訴人因搶奪等案件，不服臺灣屏東地方法院97年度訴字第
649 號中華民國97年6 月20日第一審判決（起訴案號：臺灣屏東
地方法院檢察署97年度偵字第2102號），提起上訴，本院判決如
下：
     主  文
上訴駁回。
     事  實
一、甲○○前於民國93年間因搶奪案件，經原審以93年度訴字第
    695 號判處有期徒刑2 年，並經本院以93年度上訴字第1333
    號判決駁回上訴確定；其另因竊盜及違反電信法案件，經國
    防部南部地方軍事法院分別判處有期徒刑6 月、4 月確定，
    上開3 罪並經本院裁定定其應執行之刑為有期徒刑2 年7 月
    確定，而於95年6 月5 日因縮短刑期假釋出獄後，又遭撤銷
    假釋，接續執行所餘刑期8 月20日，嗣因中華民國96年罪犯
    減刑條例施行，其所犯竊盜及違反電信法案件，乃分別經裁
    定減為有期徒刑3 月、2 月，並與前開所犯搶奪案件經裁定
    定其應執行之刑為有期徒刑2 年3 月確定，而於96年12月10
    日執行完畢。
二、詎甲○○仍不知悔改，(一)竟意圖為自己不法之所有，於97年
    3 月14日16時許，在屏東縣內埔鄉○○村○○路167 號之「
    諾基亞通訊行」，向店員潘佳蓉佯稱欲購買手機電池，再趁
    潘佳蓉拿取電池而未注意之際，徒手竊取置放於店內展示櫃
    中之易利信牌、型號K530I 之手機1 支（無背蓋），得手後
    即離開店內，騎乘其母林秀枝所有之車牌號碼552-CHL 號重
    型機車逃逸；(二)其另基於為自己不法所有之意圖，於同日16
    時40分許，前往屏東市○○路與博愛路交岔路口之「神腦國
    際通訊行」，向店員乙○○佯稱欲購買手機電池蓋，再趁乙○○未注意之際，徒手竊取置放於店內工作檯上之摩托羅拉
    牌、型號V3X 之手機1 支，得手後即離開店內，並騎上開機
    車返回其位於萬丹鄉社上村土庫厝55號之住處。嗣因潘佳蓉
    於發現其店內手機失竊後立即報警，並告知警方甲○○之特
    徵及所騎機車車號，乃經警循線於同日18時許，在甲○○上
    址住處查獲，甲○○並於有偵查犯罪權限之機關或公務員發
    覺其上開(二)部分之竊盜犯行前，自行向前來調查之警員，表
    明其竊取上開摩托羅拉牌手機之犯罪事實，而接受裁判，並
    提出其上開竊得之手機2 支為警扣案（分別經被害人潘佳蓉
    、乙○○具狀領回）。
三、甲○○另意圖為自己不法之所有，於97年3 月21日上午先向
    不知情之鄭景文借得車號P5U-257 號重型機車，並以膠帶貼
    住該機車車牌後，即於同日11時57分許騎乘上開機車，在屏
    東市○○路○ 段239 號前，見丙○○右肩上背著皮包獨自行
    走於路旁，在預見奪取丙○○之皮包有使丙○○跌倒受傷之
    危險，而該傷害結果之發生並不違背甲○○自己本意之情況
    下，乘丙○○不及防備之際，自後方徒手奪取丙○○右肩上
    之皮包1 個（內有現金約1,500 元、三星牌手機1 支、證件
    、提款卡等物），且因丙○○發覺後用力拉住皮包，甲○○
    乃用力與丙○○發生拉扯，致丙○○跌倒在地，因而受有雙
    膝及右手肘擦傷、右肩拉傷等傷害，甲○○則隨即持搶得之
    皮包騎乘上開機車加速逃逸，倉促中並不慎將機車大鎖遺落
    於現場而為警扣案。甲○○得手後即將皮包內之現金取走，
    花用殆盡，其餘物品則均遭棄置於屏東市萬年溪裡。嗣經警
    調閱前揭案發現場附近之監視錄影畫面比對後，於同年3 月
    23日循線查獲。
四、案經屏東縣政府警察局內埔分局報告，及丙○○訴由屏東縣
    政府警察局屏東分局報告臺灣屏東地方法院檢察署檢察官偵
    查起訴。
    理  由
壹、程序部分
    本件被告所犯均係死刑、無期徒刑或最輕本刑為3 年以上有
    期徒刑或高等法院管轄第一審案件以外之罪，其於準備程序
    期日就被訴事實為有罪之陳述，經本院告知簡式審判程式之
    旨，並聽取公訴人及被告之意見後，經合議庭依刑事訴訟法
    第273 條之1 第1 項規定，裁定由受命法官獨任進行簡式審
    判程序，是依刑事訴訟法第273 條之2 規定，本件之證據調
    查，不受同法第159 條第1 項、第161 條之2 、第161 條之
    3 、第163 條之1 及第164 條至第170 條規定之限制，合先
    敘明。
貳、實體上之認定
一、前揭犯罪事實，業據被告甲○○已坦承不諱，核與證人即被
    害人潘佳蓉、乙○○於警詢時證述其店內手機遭被告竊取、
    證人即告訴人丙○○於警詢時證述其遭被告搶奪並因而受傷
    之情大致相符，並經證人鄭景文於警詢時證述其於97年3 月
    21日出借車號P5U-257 號重型機車予被告，而被告歸還機車
    時機車大鎖已不見了等語明確，復有屏東縣警察局內埔分局
    扣押筆錄暨扣押物品目錄表、屏東分局扣押筆錄暨扣押物品
    目錄表各1 份、高雄市立聯合醫院驗傷診斷書1 紙、贓物認
    領保管單2 紙、車籍查詢- 基本資料詳細畫面2 紙、監視攝
    影畫面翻拍照片1 幀、查證照片23幀在卷可稽，及扣案機車
    大鎖1 個可佐，足認被告自白與事實相符，堪予採信。
二、核被告犯罪事實欄二(一)、(二)部分所為，均係犯刑法第320 條
    第1 項之竊盜罪。又被告於奪取被害人丙○○之皮包之際，
    已預見其行為有使丙○○跌倒受傷之危險，仍基於不確定故
    意出手奪取，並與丙○○用力拉扯，致丙○○跌倒，而受有
    前揭傷害，核其犯罪事實欄三部分所為，係犯刑法第325 條
    第1 項之搶奪罪及同法第277 條第1 項之傷害罪；其以1 行
    為觸犯搶奪、傷害2 罪名，屬想像競合犯，應依刑法第55條
    規定從一重之搶奪罪處斷；另公訴人雖未就被告所犯傷害罪
    部分起訴，惟被告上開傷害犯行與前開已起訴之搶奪犯行間
    ，具想像競合犯之裁判上一罪關係，依審判不可分之原則，
    本院自得一併審理，附此敘明。被告所犯前開2 次竊盜罪、
    1 次搶奪罪，犯意各別，行為各自獨立可分，應予分論併罰
    。被告前於93年間因搶奪案件，經原審以93年度訴字第695
    號判決判處有期徒刑2 年，並經本院以93年度上訴字第1333
    號判決駁回上訴確定；其另因竊盜及違反電信法案件，經國
    防部南部地方軍事法院分別判處有期徒刑6 月、4 月確定，
    上開3 罪並經本院裁定定其應執行之刑為有期徒刑2 年7 月
    確定，而於95年6 月5 日因縮短刑期假釋出獄後，又遭撤銷
    假釋，接續執行所餘刑期8 月20日，嗣因中華民國96年罪犯
    減刑條例施行，其所犯竊盜及違反電信法案件，乃分別經裁
    定減為有期徒刑3 月、2 月，並與前開所犯搶奪案件經裁定
    定其應執行之刑為有期徒刑2 年3 月確定，而於96年12月10
    日執行完畢，有臺灣高等法院被告前案紀錄表1 份為憑，其
    於有期徒刑執行完畢後，5 年以內故意再犯本件有期徒刑以
    上之3 罪，均為累犯，應均依刑法第47條第1 項規定加重其
    刑。又被告於97年3 月14日18時許為警查獲後，在有偵查犯
    罪權限之機關或公務員發覺其犯罪事實欄二(二)部分之竊盜犯
    行前，即自行向前來調查之警員，表明其竊取上開摩托羅拉
    牌手機之犯罪事實，而接受裁判，並提出其上開竊得之手機
    為警扣案乙情，業經被告供述在卷，並有內埔分局警員潘明
    祥97年5 月27日之職務報告1 份附卷為憑，核與自首要件相
    符，故被告犯罪事實欄二(二)部分之竊盜犯行應依刑法第62條
    前段規定減輕其刑，並依法先加重後減輕之。
三、原審認被告罪證明確，且已於原審為有罪陳述，因而適用依
    刑事訴訟法第299 條第1 項前段，第273 條之1 第1 項，刑
    法第320 條第1 項、第325 條第1 項、第277 條第1 項、第
    55條、第47條第1 項、第62條前段、第51條第5 款，刑法施
    行法第1 條之1 ，並審酌被告正值青年，曾有多次搶奪案件
    前科，竟又以暴力行搶致被害人丙○○受傷，考量其犯罪之
    動機、目的、手段、造成其他竊盜罪之被害人所受之損害及
    犯後態度等一切情狀，對被告先後2 次竊盜罪（均累犯），
    分別量處有期徒刑6 月及5 月；另搶奪罪部分（亦為累犯）
    ，量處有期徒刑1 年；應執行有期徒刑1 年8 月，並敘明扣
    案機車大鎖1 個，不予諭知沒收之依據，其認事用法均無違
    誤，量刑亦稱妥適，檢察官爰引告訴人丙○○（即被害人）
    之上訴理由以原審對被告搶奪造成被害人其受傷而量刑過輕
    ，惟被告已於本院理審中與被害人丙○○達成和解（本院卷
    64頁）及被告上訴意旨認原審對其搶奪及竊盜罪均量刑過重
    ，其上訴均無理由，應予駁回。
據上論斷，應依刑事訴訟法第368條，判決如主文。
本案經檢察官姜麗儒到庭執行職務。
中    華    民    國    97    年    12    月    10    日
                  刑事第八庭    審判長法  官   洪兆隆
                                      法  官   郭玫利
                                      法  官   李政庭
以上正本證明與原本無異。
搶奪罪部分如不服本判決應於收受本判決後10日內向本院提出上
訴書狀，其未敘述上訴理由者，並得於提起上訴後10日內向本院
補提理由書狀（均須按他造當事人之人數附繕本）「切勿逕送上
級法院」。
其餘部分不得上訴。
中    華    民    國    97    年    12    月    10    日
                                      書記官   吳福連
附錄本判決論罪科刑法條：
刑法第320 條第1 項：
意圖為自己或第三人不法之所有，而竊取他人之動產者，為竊盜
罪，處5 年以下有期徒刑、拘役或5 百元以下罰金。
刑法第325條第1項：
意圖為自己或第三人不法之所有，而搶奪他人之動產者，處6 月
以上5 年以下有期徒刑。


司法院資訊處製作；財團法人民間司法改革基金會備份。
